---
title: "Ejercicios"
author: "Grupo 4"
date: "2024-04-26"
output: html_document
---

```{r setup, include=FALSE}
knitr::opts_chunk$set(echo = TRUE)
```

## Integrantes Grupo 4

* Graff Ailin
* Lopez Leandro
* Maglione Nicolas
* Sacchi Gina

## Tarea 1
1- Construya un vector con la primeras 20 letras MAYÚSCULAS usando la función LETTERS.

```{r}
vector_letras <- LETTERS[1:20]
vector_letras
```


## Tarea 2

2- Construya una matriz de 10 × 10 con los primeros 100 números positivos pares.


```{r}
numpar <- seq(2, 200, by=2)
matrizpar <- matrix(numpar, nrow=10, ncol = 10)
matrizpar
```


## Tarea 3

3- Construya una matriz identidad de dimension 3x3 . Recuerde que una matriz identidad tiene sólo unos en la diagonal principal y los demás elementos son cero.


```{r}
identidad = diag(1, 3, 3)
identidad
```



## Tarea 4

4- Construya una lista con los anteriores tres objetos creados.

```{r}
Lista <- list(vector_letras, matrizpar, identidad)
Lista
```

## Tarea 5


5- Construya un marco de datos o data frame con las respuestas de 3 personas a las preguntas: (a) ¿Cuál es su edad en años? (b) ¿Tipo de música que más le gusta? (c) ¿Tiene usted pareja sentimental estable?


```{r}
Edad_en_años <- c(33, 30, 31, 32)
Tipo_de_música  <- c("rock", "pop", "lentos", "electro")
Tiene_usted_pareja_sentimental_estable <- c("si","si","si","si")
resultados <- data.frame(Edad_en_años, Tipo_de_música, Tiene_usted_pareja_sentimental_estable)
resultados
```






## Tarea 6

6- ¿Cuál es el error al correr el siguiente código? ¿A qué se debe?


edad <- c(15, 19, 13, NA, 20) 
deporte <- c(TRUE, TRUE, NA, FALSE, TRUE) 
comic_fav <- c(NA, ‘Superman’, ‘Batman’, NA, ‘Batman’) 
matrix(edad, deporte, comic_fav)



* edad <- c(15, 19, 13, NA, 20) 

```{r}
edad <- c(15, 19, 13, NA, 20) 
matrix(na.omit(edad))
```


* deporte <- c(TRUE, TRUE, NA, FALSE, TRUE) 

```{r}
deporte <- c(TRUE, TRUE, NA, FALSE, TRUE)
matrix(deporte)
```

* comic_fav <- c(NA, ‘Superman’, ‘Batman’, NA, ‘Batman’) 

```{r}
comic_fav <- c(NA, "Superman", "Batman", NA, "Batman")
matrix(comic_fav)
```

* matrix(edad, deporte, comic_fav)

```{r}
data.frame(edad, deporte, comic_fav)
```


