---
title: "trabajo practico m3- grupo 4"
author: "Grupo 4"
date: "2024-04-29"
output: html_document
---

```{r setup, include=FALSE}
knitr::opts_chunk$set(echo = TRUE)
```


# Integrantes Grupo 4

* Graff Ailin
* Lopez Leandro
* Maglione Nicolas
* Sacchi Gina

#Cuerpo Docente

* Profesor: Dr. Ricardo Palma
* Asesor Pedagógico: Mg. Sebastián Miers
* Coordinadora Académica: Mg. Ing. Andrea Caballero
* Coordinadora Logística: Dra. Gabriela del Hoyo


# Introducción
## Analisis y evaluacion de la produccion de hidrocarburos no convencionales en Argentina, por YPF SA en el período de Marzo 2024
En el presente documento analisamos los datos de produccion de petroleo, gas y agua de pozos no convencionales de Argentina, presentados por YPF para el período de Marzo de 2024, en el que se abordaran diferentes analisis, evaluaciones y comparaciones que resultan de gran interes para cumplir con el objetivo de aplicar los conocimientos aprendidos durante el MÓDULO 3: Tecnologías Emergentes en los procesos Productivos - de la Diplomatura Universitaria en Gestión y Tecnologías para el desarrollo Convencional y No Convencional de Hidrocarburos.


# Materiales y Metodos

## base o conjunto de datos (datasets)

Con base en el dataset elegido, el objetivo es analizar los valores de producción de petroleo y gas de los pozos no convencionales de YPF para el mes de marzo 2024 y establecer la ubicacion de los pozos involucrados, asi como los sistemas de extraccion elegidos

El dataset de estudio es de nación, Producción de Petroleo y Gas No convencional del mes de marzo de 2024. Para el mismo se filtraron los valores, para que queden únicamente los pozos de YPF. Asi mismo, se eliminaron las columnas que no aportaban informacion, es decir que no contenian datos, y podrian suponer un conflicto para la realización de este trabajo.


La ubicación de esta tabla puede ser recuperado de:
[Producción_NC_YPF](https://github.com/AilinGitHub/Entrega-final-G4/blob/main/Produccion%20NC%20YPF.csv)


```{r}
library(readr)
Produccion_NC_YPF <- read_delim("Produccion NC YPF.csv", 
    delim = ";", escape_double = FALSE, col_types = cols(prod_gas = col_double(), 
        coordenadax = col_number(), coordenaday = col_number()), 
    trim_ws = TRUE)
View(Produccion_NC_YPF)
```


## Metdología - paquetes de datos a utilizar


Para el trabajo se emplearon las siguientes bibliotecas.

library(tidyverse)
library(cluster)
library(factoextra)
library(ggplot2)
library(maps)
library(sf)
library(leaflet)
library(readr)
library(readxl)
library(stats)
library(png)
library(ucminf)
library(orloca)
library(leaflet.extras)
library(dplyr)
library(tinytex)
library(sp)
library(car)

```{r}
library(tidyverse)
library(cluster)
library(factoextra)
library(ggplot2)
library(maps)
library(sf)
library(leaflet)
library(readr)
library(readxl)
library(stats)
library(png)
library(ucminf)
library(orloca)
library(leaflet.extras)
library(dplyr)
library(tinytex)
library(sp)
library(car)
```


## Asignación de variables

Primero asignamos al datasetcomo "datos" para simplificar el trabajo

```{r}
datos <- Produccion_NC_YPF
```

Asignamos variables a la produccion de gas y petroleo. Ademas del tipo de estado en el que se encuentra:

```{r}
ProdPet <-(datos$prod_pet)
ProdGas <-(datos$prod_gas)
TipoEstado <- c(datos$tipoestado)
Sigla <- c(datos$sigla)
```

asignamos las variables correspondientes al tipo de estado del pozo:

```{r}
EEF <- nrow(subset(datos, datos$tipoestado == "Extraccion Efectiva"))
ES <- nrow(subset(datos, datos$tipoestado == "En Estudio"))
PT <- nrow(subset(datos, datos$tipoestado == "Parado Transitoriamente"))
ARGP <- nrow(subset(datos, datos$tipoestado == "Parado Alta Relacion Gas/Petroleo"))
EER <- nrow(subset(datos, datos$tipoestado == "En Espera de Reparacion"))	
EIE <- nrow(subset(datos, datos$tipoestado == "En Inyeccion Efectiva"))	
AT <- nrow(subset(datos, datos$tipoestado == "Abandono Temporario"))	
A <- nrow(subset(datos, datos$tipoestado == "Abandonado"))
EE <- nrow(subset(datos, datos$tipoestado == "En Estudio"))
AA <- nrow(subset(datos, datos$tipoestado == "A Abandonar"))
ER <- nrow(subset(datos, datos$tipoestado == "En Reparacion"))
ERG <- nrow(subset(datos, datos$tipoestado == "En Reserva de Gas"))
RRSA <- nrow(subset(datos, datos$tipoestado == "En Reserva para Recup. Sec./Asist."))
OCI <- nrow(subset(datos, datos$tipoestado == "Otras Situacion Inactivo"))

```

valores promedio

```{r}
prom_pet <- mean(Produccion_NC_YPF$prod_pet)
prom_gas <- mean(Produccion_NC_YPF$prod_gas)
prom_agua <- mean(Produccion_NC_YPF$prod_agua)

```


Para el desarrollo del analisis de profundidades

```{r}

tipo_ext <- c(datos$tipoextraccion)

tipo_pz <- c(datos$tipopozo)

profundidad <- c(datos$profundidad)

area <- c(datos$areapermisoconcesion)

prov <- c(datos$provincia)

sub_tipo_rec <- c(datos$sub_tipo_recurso)


```

se establecen nuevas variables para la creacion de un nuevo data.frame que servira al analisis de la produccion.

```{r}
tipo_de_extraccion<- C(datos$tipoextraccion)

prod.tipoextraccion<- data.frame(tipo_de_extraccion,ProdPet,ProdGas)

Surgencia_Natural_Pet<- sum(subset(prod.tipoextraccion$ProdPet,tipo_de_extraccion=="Surgencia Natural"))

Plunger_Lift_Pet<- sum(subset(prod.tipoextraccion$ProdPet,tipo_de_extraccion=="Plunger Lift"))

Bombeo_Mecanico_Pet<- sum(subset(prod.tipoextraccion$ProdPet,tipo_de_extraccion=="Bombeo Mecanico"))

Gas_Lift_Pet<- sum(subset(prod.tipoextraccion$ProdPet,tipo_de_extraccion=="Gas Lift"))

## se calculo el total de produccion de petroleo por cada metodo aplicado


Surgencia_Natural_gas<- sum(subset(prod.tipoextraccion$ProdGas,tipo_de_extraccion=="Surgencia Natural"))

Plunger_Lift_gas<- sum(subset(prod.tipoextraccion$ProdGas,tipo_de_extraccion=="Plunger Lift"))

Bombeo_Mecanico_gas<- sum(subset(prod.tipoextraccion$ProdGas,tipo_de_extraccion=="Bombeo Mecanico"))

Gas_Lift_gas<- sum(subset(prod.tipoextraccion$ProdGas,tipo_de_extraccion=="Gas Lift"))

## se calculo el total de produccion de gas por cada metodo aplicado

```

para el desarrollo de la parte geográfica:

```{r}
# Damos a conocer las areas en donde se encuentran los pozos NC

AGUADA_DE_LA_ARENA <- c(length (which (area == "AGUADA DE LA ARENA")))

AGUADA_DEL_CHANAR <- c(length (which (area == "AGUADA DEL CHANAR")))

AL_NORTE_DE_LA_DORSA <- c(length (which (area == "AL NORTE DE LA DORSAL")))

BAJO_DEL_TORO <- c(length (which (area == "BAJO DEL TORO")))

BAJO_DEL_TORO_NORTE <- c(length (which (area == "BAJO DEL TORO NORTE")))

BANDURRIA_SUR <- c(length (which (area == "BANDURRIA SUR")))

CERRO_ARENA <- c(length (which (area == "CERRO ARENA")))

CERRO_LAS_MINAS <- c(length (which (area == "CERRO LAS MINAS")))

CERRO_MANRIQUE <- c(length (which (area == "CERRO MANRIQUE")))

CHIUIDO_DE_LA_SIERRA_NEGRAS <- c(length (which (area == "CHIUIDO DE LA SIERRA NEGRAS")))

CN_VII_A <- c(length (which (area == "CN VII A")))

DADIN <- c(length (which (area == "DADIN")))

EL_OREJANO <- c(length (which (area == "EL OREJANO")))

ESTACION_FERNADEZ_ORO <- c(length (which (area == "ESTACION FERNADEZ ORO")))

FILO_MORADO <- c(length (which (area == "FILO MORADO")))

LA_AMARGA_CHICA <- c(length (which (area == "LA AMARGA CHICAL")))

LA_RIBERA_BLOQUE_I <- c(length (which (area == "LA RIBERA BLOQUE I")))

LA_RIBERA_BLOQUE_II <- c(length (which (area == "LA RIBERA BLOQUE II")))

LAS_MANADAS <- c(length (which (area == "LAS MANADAS")))

LAS_TACANAS <- c(length (which (area == "LAS TACANAS")))

LOMA_AMARILLA_SUR <- c(length (which (area == "LOMA AMARILLA SUR")))

LOMA_CAMPANA <- c(length (which (area == "LOMA CAMPANA")))

LOMA_DEL_MOLLE <- c(length (which (area == "LOMA DEL MOLLE")))

LOMA_LA_LATA_SIERRA_BARROSA <- c(length (which (area == "LOMA LA LATA-SIERRA BARROSA")))

LOS_CALDENES <- c(length (which (area == "LOS CALDENES")))

OCTOGONO <- c(length (which (area == "OCTOGONO")))

PASO_DE_LAS_BARDAS_NORTE <- c(length (which (area == "PASO DE LAS BARDAS NORTE")))

RINCON_DEL_MANGRULLO <- c(length (which (area == "RINCON DEL MANGRULLO")))

RIO_NEUQUEN <- c(length (which (area == "RIO Neuquen")))

VALLE_DEL_RIO_GRANDE <- c(length (which (area == "VALLE DEL RIO GRANDE")))

```

```{r}
Neuquen <- length (which (prov == "Neuquen"))

Rio_Negro <- length (which (prov == "Rio Negro"))

Mendoza <- length (which (prov == "Mendoza"))

```

para graficos de torta
```{r}
EE_torta <- nrow(subset(datos, datos$tipoestado == "Extraccion Efectiva"))


ES_torta <- nrow(subset(datos, datos$tipoestado == "En Estudio"))


PT_torta <- nrow(subset(datos, datos$tipoestado == "Parado Transitoriamente"))
```


```{r}
SHALE <- c(length (which (sub_tipo_rec == "SHALE")))
TIGHT <- c(length (which (sub_tipo_rec == "TIGHT")))

```




# Desarrollo

## Casos de estudio

El caso de estudio son las concesiones operadas por YPF SA, para la produccion de hidrocarburos no convencionales durante el mes de marzo de 2024


## Navegación y Manipulacion de datos.

A partir del dataset, comenzamos a utilizar algunas de las funciones aprendidas en el desarrollo del curso, para explorar el contenido de la tabla.

1. Comenzaremos con el encabezado de nuestra tabla utilizando el comando "names()"

    De los siguientes datos, podemos identificar cuales analizaremos a lo largo del trabajo. En este caso, vemos que los datos de producción de petróloeo y gas son los de mayor interés.

```{r}

names(datos)

```

2. Para ver las dimensiones (filas y columnas) colocamos el comando dim()

```{r}
dim(datos)

```

de la cual obtenemos que la cantidad de pozos declarados por YPF son 2108, en el período de estudio. 

3. Cabecera y pie de la tabla

Se presenta un corte del dataset que representa los primeros y ultimos datos de la tabla, la cual se adjunta completa al final del documento.

Cabecera.

```{r}
head(datos)

```

Pie.

```{r}
tail(datos)

```

**Maxima Produccion de petroleo**

Ubicacion de la fila:

```{r}
which.max(Produccion_NC_YPF$prod_pet)

```
cuyo valor correspondiente es:


```{r}
Produccion_NC_YPF$prod_pet[68]
```

**Maxima Produccion de gas**

Ubicacion de la fila:

```{r}
which.max(Produccion_NC_YPF$prod_gas)

```
cuyo valor correspondiente es:


```{r}
Produccion_NC_YPF$prod_gas[148]
```


**Minima Produccion petroleo**

Ubicacion de la fila:

```{r}
which.min(Produccion_NC_YPF$prod_pet)
```
cuyo valor corresponde a

```{r}
Produccion_NC_YPF$prod_pet[1]
```
Para el caso de gas el valor tambien devolverá 0 ya que toma el valor de pozos sin produccion actualmente






## Análisis de la produccion.



se puede observar en el siguiente gráfico la produccion total de petroleo y gas de cada pozo, clasificado por tipo de extraccion

```{r}
tipo_de_extraccion<- C(datos$tipoextraccion)

prod.tipoextraccion<- data.frame(tipo_de_extraccion,ProdPet,ProdGas)

head(prod.tipoextraccion)

```

una forma de representarlo mediante grafico de coordenadas polares:


```{r}
ggplot(prod.tipoextraccion, aes(x = tipo_de_extraccion, y = ProdGas, col = ProdPet, group = ProdPet)) + geom_point() + geom_line() + coord_polar()

```
total de produccion por sistema de extraccion:

```{r}
# se crea dataframe para grafico de radar  

sistema_extraccion<- c("Surgencia Natural","Plunger Lift","Bombeo Mecanico","Gas Lift")

total_pet_por_sistema<- c(Surgencia_Natural_Pet,Plunger_Lift_Pet,Bombeo_Mecanico_Pet,Gas_Lift_Pet)

total_gas_por_sistema<- c(Surgencia_Natural_gas,Plunger_Lift_gas,Bombeo_Mecanico_gas,Gas_Lift_gas)

prod.tipoextraccion<- data.frame(sistema_extraccion,total_pet_por_sistema,total_gas_por_sistema)

head(prod.tipoextraccion)
```

graficamente:
```{r}
ggplot(prod.tipoextraccion, aes(x = sistema_extraccion, y = total_pet_por_sistema, col = total_pet_por_sistema, group = total_pet_por_sistema)) + geom_point() + geom_line() + coord_polar()

```



```{r}
par(mfrow =c(1,2))
ggplot(prod.tipoextraccion,aes(x=sistema_extraccion,y= total_pet_por_sistema))+geom_bar(stat="identity")
ggplot(prod.tipoextraccion,aes(x=sistema_extraccion,y= total_gas_por_sistema))+geom_bar(stat="identity")

```



Tambien Podemos definir la cantidad de pozos en funcion a su tipo de estado:

```{r}
pozos_por_estado<-data.frame(EEF, ES, RRSA, ARGP, PT, ERG, EER, ER, EIE , AT, EE, OCI, A, AA)

pozos_por_estado
```
donde:
EEF = Extraccion Efectiva
ES = En Estudio
PT = Parado Transitoriamente
ARGP = Parado Alta Relacion Gas/Petroleo
EER = En Espera de Reparacion
EIE = En Inyeccion Efectiva	
AT = Abandono Temporario	
A = Abandonado
EE = En Estudio
AA = A Abandonar
ER = En Reparacion
ERG = En Reserva de Gas
RRSA = En Reserva para Recup. Sec./Asist.
OCI = Otras Situacion Inactivo

Podemos obserbar a continuación, la produccion de petroleo y gas de estos pozos. 
Lo siguiente es un extracto de la tabla 2, la cual se muestra completa en la seccion correspondiente

```{r}

dataf_tipoestado <- data.frame(Sigla, TipoEstado, ProdGas, ProdPet)

head(dataf_tipoestado,n=4L)

```

```{r}
tail(dataf_tipoestado,n=4L)
```

Tambien podemos clasificar segun:
*sub tipo de pozo*

```{r}
data.frame(SHALE, TIGHT)
```

graficamente:

```{r}
# Determinamos la diferencia del sub tipo de recurso
subtipo <- c(SHALE, TIGHT)
etiquetas_subtipo2 <- c("SHALE", "TIGHT")
etiquetas_subtipo <- paste(etiquetas_subtipo2, subtipo)

pie(subtipo, etiquetas_subtipo,
    main = "Grafico Subtipos de pozos",
    sub = "Clasificacion ")

```



### Produccion de petroleo y gas

* Producción total Pet NC - YPF 

```{r}
sum(ProdPet)
```

* Obtenemos los principales datos estadísticos con el comando summary

```{r}
summary(ProdPet)
```

de estos datos, se observa que la máxima producción de petróleo de uno de los pozos es de 7390.03 m3/d mientras que la menor es de 0 (pozos parados).
La producción promedio del conjunto de pozos no convencionales para el mes de marzo fue de 490m3/d.

* Producción total gas NC - YPF 

```{r}
sum(ProdGas)
```

```{r}
summary(ProdGas)
```
de estos datos, se observa que la máxima producción de petróleo de uno de los pozos es de 14212,68 m3/d mientras que la menor es de 0 (pozos parados).
La producción promedio del conjunto de pozos no convencionales para el mes de marzo fue de 357,26 m3/d.


A continuación, se puede observar los gráficos analizando estos valores:


```{r}
plot(ProdPet, col='steelblue', ,, main = "Distribución de Producción de Petróleo en pozos NC - YPF")
```


```{r}
plot(sort(ProdPet))

```



```{r}
hist(ProdPet, col='steelblue', xlab = 'Prod Pet m3/d', ylab = 'Numero de pozos', main = "Distribución de Producción de Petróleo en pozos NC - YPF")
abline(v = mean(ProdPet), col='red', lwd = 1)
```

## Pozos en extraccion efectiva

Los pozos cuentan con diferentes estados dentro de los cuales destacan:

```{r}
data.frame(EEF, ES, PT)
```

```{r}
tipoestado1 <- c(EEF, ES, PT)
etiquetas_2 <- c("Extraccion Efectiva", "En Estudio", "Parado Transitorio")
etiquetas <- paste(etiquetas_2, tipoestado1)

pie(tipoestado1, etiquetas,
    main = "Gráfico de torta ",
    sub = "Clasificacion de tipo de estado")

```





Se presentan los datos por tipo de estado, mostrando:

corte superior e inferior de la tabla:

```{r}
dataf_tipoestado <- data.frame(TipoEstado, ProdGas, ProdPet)
head(dataf_tipoestado,n=4L)

```
```{r}
tail(dataf_tipoestado,n=4L)
```

se filtran los datos por extraccion efectiva:

corte superior e inferior de la tabla:

```{r}
ExtraccionEfectiva <- subset(dataf_tipoestado, TipoEstado == "Extraccion Efectiva")
head(ExtraccionEfectiva,n=5L)

```

```{r}
tail(ExtraccionEfectiva,n=5L)
```
De esta manera los datos reales de produccion, teniendo solo en cuenta los pozos en extraccion efectiva son de acuerdo al siguiente grafico

* Producción Pet

```{r}
hist(ExtraccionEfectiva$ProdPet, breaks = 100, col='steelblue', xlab = 'Prod Pet m3/d', ylab = 'Numero de pozos en Extracción efectiva', main = "Producción de Petróleo en pozos NC - YPF")
```

* Producción Gas

```{r}
hist(ExtraccionEfectiva$ProdGas, breaks = 100, col='steelblue', xlab = 'Prod Gas Mm3/d', ylab = 'Numero de pozos en Extracción efectiva', main = "Producción de GAS en pozos NC - YPF")
```

*Estadisticas reales de produccion de petroleo y gas*

de esta manera tambien los datos estadisticos se acercan mejor a los valores reales.

estadisticas para produccion de petroleo:

```{r}
summary(ExtraccionEfectiva$ProdPet)
```
de estos datos, se observa que la máxima producción de petróleo de uno de los pozos es de 7390,03 m3/d mientras que la menor es de 0 (pozos parados).
La producción promedio del conjunto de pozos no convencionales para el mes de marzo fue de 624,02 m3/d.

podemos comparar estos valores con el promedio de produccion de petroleo, teniendo en cuenta todo tipo de estado de pozo que es:

```{r}
prom_pet
```


estadisticas para produccion de gas:

```{r}
summary(ExtraccionEfectiva$ProdGas)
```
de estos datos, se observa que la máxima producción de gas de uno de los pozos es de 14212,68 m3/d mientras que la menor es de 0 (pozos parados).
La producción promedio del conjunto de pozos no convencionales para el mes de marzo fue de 454,5 m3/d.


podemos comparar estos valores con el promedio de produccion de gas, teniendo en cuenta todo tipo de estado de pozo que es:

```{r}
prom_gas
```

Asi mismo podemos comparar estos valores con la produccion de agua:

```{r}
prom_agua
```
de esta manera comparamos:

```{r}
prom_R_Pet<- mean(ExtraccionEfectiva$ProdPet)
prom_R_gas<- mean(ExtraccionEfectiva$ProdGas)
rotulos_prom_prod <- c("prom_pet","prom_R_Pet","prom_gas","prom_R_gas","prom_agua")
promedios_prod<- c(prom_pet,prom_R_Pet,prom_gas,prom_R_gas,prom_agua)

compar.prom <- data.frame(rotulos_prom_prod,promedios_prod)
compar.prom
```
graficamente:

```{r}
promedios_grafico <- c(prom_pet, prom_gas, prom_agua)
etiquetas_compar_promedios <- c("Petroleo", "Gas", "Agua")
etiquetas_compar_promedios <- paste(etiquetas_compar_promedios, promedios_grafico)
etiquetas_compar_promedios <- paste(etiquetas_compar_promedios, "%", sep = " ")
pie(promedios_grafico, etiquetas_compar_promedios,
    main = "Promedio de los Fluidos Producidos",
    sub = "Clasificacion")

```




distribucion normal:
```{r}
x <- seq(-4, 4, length.out=1000)
dnorm_pet <- dnorm(x)
plot(dnorm_pet, type="l")
```
*ploteos de densidad*

```{r}
plot(density(ProdPet), main = "Gráfico de Densidad - Produccion Petroleo", ylab="Cantidad relativa de pozos",xlab="porduccion")
```

```{r}
par(mfcol=c(2,2))
plot(density(ExtraccionEfectiva$ProdPet))
plot(density(ExtraccionEfectiva$ProdPet))
plot(density(Produccion_NC_YPF$prod_agua))
```
de manera ordenada:

```{r}
par(mfcol=c(1,2))
plot(sort(Produccion_NC_YPF$prod_pet))
plot(sort(Produccion_NC_YPF$prod_gas))
plot(sort(Produccion_NC_YPF$prod_agua))
```

*Comparacion de variables*

producción de gas vs produccion de petróleo:

```{r}
plot(Produccion_NC_YPF$prod_pet,Produccion_NC_YPF$prod_gas)
abline(h=prom_pet, col="red")
abline(v=prom_gas, col="blue")
```


## Profundidad de los Pozos


```{r}
summary(datos$profundidad)

```
Si bien es un dato relativo, porque mucho de los pozos son horizontales, se podria desprender de estos valores que el promedio de profundiad de los pozos es de 3935m. El máximo valor corresponde a 7784 (porque el valor se interpreta que incluye el tramo horizontal) y que los pozos con valor de profundiad 0 son los que no tienen cargados estos datos en el dataset.


* representación Gráfica de las profundidades

```{r}
plot(datos$profundidad,  col='steelblue', xlab = 'Pozos', ylab = 'Profundidad', main = "Profundidad de los pozos NC - YPF")
```

```{r}
hist(profundidad,  main = "Gráfico de Barras - Profundidad", ylab="Cantidad relativa de pozos",xlab="Profundidad")
```

```{r}
Densidad <- density(profundidad)

plot(density(profundidad), main = "Gráfico de Densidad - Profundidad", ylab="Cantidad relativa de pozos",xlab="Profundidad")
```
Podemos llegar a la conclusion que la profundidad que la mayor profundidad reflejada de los pozos estan entre los 2000 y 6000 metros


```{r}
plot(sort(profundidad))
```


## Representación geográfica de los pozos

Presentamos las distintas areas concecionadas y la cantidad de pozos que le corresponden:

```{r}
data.frame(AGUADA_DE_LA_ARENA, AGUADA_DEL_CHANAR, AL_NORTE_DE_LA_DORSA, BAJO_DEL_TORO, BAJO_DEL_TORO_NORTE, BANDURRIA_SUR, CERRO_ARENA, CERRO_LAS_MINAS, CERRO_MANRIQUE, CHIUIDO_DE_LA_SIERRA_NEGRAS, CN_VII_A, DADIN, EL_OREJANO, ESTACION_FERNADEZ_ORO, FILO_MORADO, LA_AMARGA_CHICA, LA_RIBERA_BLOQUE_I, LA_RIBERA_BLOQUE_II, LAS_MANADAS, LAS_TACANAS, LOMA_AMARILLA_SUR, LOMA_CAMPANA, LOMA_DEL_MOLLE, LOMA_LA_LATA_SIERRA_BARROSA, LOS_CALDENES, OCTOGONO, PASO_DE_LAS_BARDAS_NORTE, RINCON_DEL_MANGRULLO, RIO_NEUQUEN, VALLE_DEL_RIO_GRANDE)
```

**determinamos la cantidad de areas**

que corresponde a la cantidad de: 

```{r}
# Determinar la cantidad Se designa una variable "cantidad_area" para contabilizar

Areas <- c(data.frame(AGUADA_DE_LA_ARENA, AGUADA_DEL_CHANAR, AL_NORTE_DE_LA_DORSA, BAJO_DEL_TORO, BAJO_DEL_TORO_NORTE, BANDURRIA_SUR, CERRO_ARENA, CERRO_LAS_MINAS, CERRO_MANRIQUE, CHIUIDO_DE_LA_SIERRA_NEGRAS, CN_VII_A, DADIN, EL_OREJANO, ESTACION_FERNADEZ_ORO, FILO_MORADO, LA_AMARGA_CHICA, LA_RIBERA_BLOQUE_I, LA_RIBERA_BLOQUE_II, LAS_MANADAS, LAS_TACANAS, LOMA_AMARILLA_SUR, LOMA_CAMPANA, LOMA_DEL_MOLLE, LOMA_LA_LATA_SIERRA_BARROSA, LOS_CALDENES, OCTOGONO, PASO_DE_LAS_BARDAS_NORTE, RINCON_DEL_MANGRULLO, RIO_NEUQUEN, VALLE_DEL_RIO_GRANDE))

cantidad_areas <- c(Areas)
length (cantidad_areas)

```

**Determinamos la cantidad de pozos por provincias**

```{r}
data.frame(Neuquen, Rio_Negro, Mendoza)
```


## MAPA INTERACTIVO

ploteo simple de las coordenadas para poder comparar con los resultados de la parte geográfica de este trabajo:

```{r}
plot(datos$coordenadax, datos$coordenaday)

```

```{r}
inventario <- read_delim("Produccion NC YPF.csv", 
    delim = ";", escape_double = FALSE, col_types = cols(prod_gas = col_double(), 
        coordenadax = col_number(), coordenaday = col_number()), 
    trim_ws = TRUE)


puntos <- data.frame(inventario)
```

```{r}

# PASO 2. Realizar clustering con k-means
set.seed(123) # Para reproducibilidad
kmeans_result <- kmeans(puntos[, c('coordenadax','coordenaday')], centers = 4)

```

```{r}

# PASO 3. Añadir la clasificación de clusters al inventario
inventario$cluster <- kmeans_result$cluster

```

```{r}
# PASO 4. Convertir a un objeto sf para poder graficar en un mapa
inventario_sf <- st_as_sf(inventario, coords = c('coordenadax', 'coordenaday'), crs = 4326)

```

```{r}
# PASO 5. Obtener el mapa de Argentina
argentina_map <- st_as_sf(maps::map('world', 'argentina', plot = FALSE, fill = TRUE))

```

```{r}
# PASO 6. Graficar un mapa con los clusters (MApa sencillo)
ggplot() +
  geom_sf(data = argentina_map, fill = 'lightgrey', color = 'white') +
  geom_sf(data = inventario_sf, aes(color = factor(cluster)), size = 2, alpha = 0.7) +
  labs(color = 'Cluster') +
  theme_minimal() +
  ggtitle('Mapa pozos no convencional argentina')

```

```{r}
# PASO 7. Crear un mapa interactivo con leaflet

mapa <- leaflet(inventario) %>%
  addTiles() %>%  
  addCircleMarkers(lng = ~coordenaday, lat = ~coordenadax, popup = ~as.character(cluster), color = ~factor(cluster), clusterOptions = markerClusterOptions()) %>%
  addProviderTiles(providers$CartoDB.Positron)


```


```{r}
## PASO 8. Creacion de un Mapa Georeferenciado

activos <- data.frame(
  lat = puntos$coordenaday,
  long = puntos$coordenadax,
    stringsAsFactors = FALSE
)

```

```{r}
## PASO 9. convierte la codificación de un vector de caracteres de una codificación a otra. 


leaflet(data = activos[1:299, ]) %>%
  addTiles() %>%
  addMarkers(
    lng = ~long, 
    lat = ~lat, )
  


```


# Conclusion y discusión final

El desarrollo de este trabajo implico la colaboracion del grupo y la interpretacion de datos como su analisis y manipulacion. de esta manera adquirimos experiencia tanto en el area de investigacion, analisis de datos y programación en R.



# Figuras, Tablas y esquemas

tabla 1 - Data set, Produccion de HC no convencional YPF Marzo 2024
```{r}
datos
```

tabla 2 - produccion de pozos por tipo de estado.

```{r}
dataf_tipoestado
```

tabla 3 - extraccion efectiva

```{r}
ExtraccionEfectiva
```
# Patents

This section is not mandatory, but may be added if there are patents resulting
from the work reported in this manuscript.