---
title: "Asincronico - camionetas"
author: "Grupo 4"
date: "2024-04-23"
output: html_document
---

```{r setup, include=FALSE}
knitr::opts_chunk$set(echo = TRUE)
```


## Integrantes Grupo 4

* Graff Ailin
* Lopez Leandro
* Maglione Nicolas
* Sacchi Gina

Para el siguiente trabajo, se utilizó el código "camionetas.csv" brindado por el profesor de la materia, Ricardo R. Palma.

El código original puede ser recuperado de [Camionetas](https://github.com/AilinGitHub/Entrega-final-G4/blob/main/camionetas.csv)

```{r}
library(readr)
camionetas <- read_csv("https://raw.githubusercontent.com/AilinGitHub/Entrega-final-G4/main/camionetas.csv")
View(camionetas)

```


## ver cabecera

```{r}
head(camionetas)
```

## promedio mpg

```{r}
promedio_mpg <- mean(camionetas$mpg)
promedio_mpg

```



## Primedio hp

```{r}
promedio_hp <- mean(camionetas$hp, 0.5,)
promedio_hp
```
## Promedio de Engranaje

```{r}
promedio_gear <- mean(camionetas$gear, 0.5,)
promedio_gear
```

Promedio Cilindrada

```{r}
promedio_Cyl <- mean(camionetas$cyl, 0.5,)
promedio_Cyl
```

## Distribucion Normal

```{r}
x <- seq(-4, 4, length.out=100)
dnorm_mpg <- dnorm(x)
plot(dnorm_mpg, type="l")
```

## Desvio Estanadar



## Sumary

* Mpg

```{r}
summary(camionetas$mpg)
```


## ploteos de Histogramas

```{r}
hist(camionetas$mpg)
hist(camionetas$hp)
hist(camionetas$gear)
hist(camionetas$cyl)

```


## Boxplot para ver si hay outlayer o no.

## Ploteos de Densidad

```{r}
par(mfrow=c(2,2))
plot(density(camionetas$mpg))
plot(density(camionetas$cyl))

```

```{r}
plot(sort(camionetas$mpg))
```

```{r}
plot(camionetas$cyl, camionetas$mpg)
```
tablas de correlacion 

```{r}
plot(camionetas)
```

```{r}
plot(camionetas[, 2:4])
```

```{r}
plot(camionetas[,1:6])
```

